臺灣新竹地方法院刑事判決
111年度訴字第550號
公  訴  人  臺灣新竹地方檢察署檢察官
被      告  陳月琴



指定辯護人  郭怡妏律師
被      告  李根雄



指定辯護人  洪晨博律師
上列被告等因違反毒品危害防制條例案件，經檢察官提起公訴（
 111年度偵字第7631號、第9756號、第9757號），本院判決如下
︰
    主  文
陳月琴犯如附表一所示之罪，各處如附表一「主文」欄所示之刑
及沒收。應執行有期徒刑捌年貳月。
李根雄犯如附表二所示之罪，各處如附表二「主文」欄所示之刑
及沒收。應執行有期徒刑伍年陸月。
    事  實
一、陳月琴、李根雄均明知海洛因、甲基安非他命分別係毒品危
    害防制條例第2條第2項第1款、第2款所規範之第一級、第二
    級毒品，依法不得持有、販賣，竟分別為下列行為：
  ㈠陳月琴意圖營利，分別基於販賣第一級毒品海洛因、第二級毒
    品甲基安非他命之犯意，以其所持用ASUS牌之門號00000000
    00號行動電話為聯絡工具，於附表一各編號所示之時間、地
    點，以附表一各編號所示之交易數量及價格，販賣第一級毒
    品海洛因、第二級毒品甲基安非他命予如附表一各編號所示
    之對象，並收取該欄位所示之價金及物品以牟利。
  ㈡李根雄意圖營利，基於販賣第二級毒品甲基安非他命之犯意，
    以其所持用門號0000000000號之行動電話為聯絡工具，於附
    表二各編號所示之時間、地點，以附表二各編號所示之交易
    數量及價格，販賣第二級毒品甲基安非他命予如附表二各編
    號所示之對象，並收取該欄位所示之價金及物品以牟利。
　㈢嗣經警聲請通訊監察，並於民國111年5月24日19時30分許，
    在陳月琴位於新竹縣○○鎮○○里00鄰○○○00號之居處執行搜索
    ，扣得甲基安非他命8包（毛重共7.39公克）、分裝袋2包、
    磅秤1個、吸食器2個、ASUS牌手機1支、玻璃球1顆等物品，
    始悉上情。
二、案經臺灣新竹地方檢察署檢察官指揮新竹縣政府警察局移送
    偵查後提起公訴。
    理  由
壹、程序部分
一、按被告以外之人於審判外之言詞或書面陳述，除法律有規定
    者外，不得作為證據，刑事訴訟法第159條第1項固有明文。
    惟被告以外之人於審判外之陳述，經當事人於審判程序同意
    作為證據，法院審酌該言詞陳述或書面陳述作成時之情況，
    認為適當者，亦得為證據；當事人、代理人或辯護人於法院
    調查證據時，知有上開刑事訴訟法第159條第1項不得為證據
    之情形，而未於言詞辯論終結前聲明異議者，視為有前項之
    同意，刑事訴訟法第159條之5亦有明文。本判決以下引用各
    項被告以外之人於審判外之陳述，檢察官、被告等及其辯護
    人等均同意有證據能力（見本院卷第155頁），經審酌各該
    相關言詞陳述作成時之情況，認為適當，依前揭法條意旨，
    均得作為本件證據。
二、其餘資以認定本案犯罪事實之非供述證據，亦查無違反法定
    程序取得之情形，依刑事訴訟法第158條之4規定之反面解釋
    ，均具證據能力。
貳、實體部分
一、認定犯罪事實所憑之證據及理由：
  ㈠上開犯罪事實，業據被告陳月琴、李根雄於警詢、偵查、本
    院準備程序及審理中均坦承不諱（見偵7631卷一第5至6頁、
    第75至80頁、第131至134頁、聲羈卷第23至26頁、偵9756卷
    第5至12頁、他卷第69至73頁、本院卷第101至104頁、第161
    至169頁），且有附表一、二證據欄所示證據在卷可佐。
  ㈡按販賣毒品之所謂販賣行為，係行為人基於營利之目的，而
    販入或賣出毒品而言。販賣毒品者，其主觀上須有營利之意
    圖，且客觀上有販賣之行為，即足構成，至於實際上是否已
    經獲利，則非所問。即於有償讓與他人之初，係基於營利之
    意思，並著手實施，而因故無法高於購入之原價出售，最後
    不得不以原價或低於原價讓與他人時，仍屬販賣行為。必也
    始終無營利之意思，縱以原價或低於原價有償讓與他人，方
    難謂為販賣行為，而僅得以轉讓罪論處（最高法院93年度台
    上字第1651號判決要旨參照）。且政府查緝販賣毒品犯行無
    不嚴格執行，且販賣毒品罪係重罪，若無利可圖，衡情一般
    持有毒品者，當不致輕易將持有之毒品交付他人。且販賣毒
    品乃違法行為，非可公然為之，且有其獨特之販售路線及管
    道，亦無公定之價格，復可任意增減其分裝之數量，而每次
    買賣之價量，亦可能隨時依市場貨源之供需情形、交易雙方
    之關係深淺、資力、對行情之認知、可能風險之評估、查緝
    是否嚴緊，及購買者被查獲時供述購買對象之可能性風險評
    估等諸般事由，而異其標準，非可一概而論，是販賣之利得
    ，誠非固定，縱使販賣之人從價差或量差中牟利方式互異，
    其意圖營利之非法販賣行為仍屬同一。又販賣利得，除經被
    告供明，或因帳冊記載致價量至臻明確外，確實難以究明。
    然一般民眾均普遍認知毒品價格非低、取得不易，且毒品交
    易向為政府查禁森嚴，一經查獲，並對販毒者施以重罰，衡
    諸常情，倘非有利可圖，殊無必要甘冒持有毒品遭查獲、重
    罰之極大風險，無端親至交易處所，或於自身住處附近交易
    毒品，抑或購入大量毒品貯藏，徒招為警偵辦從事毒品販賣
    之風險。從而，除確有反證足資認定提供他人毒品者所為係
    基於某種非圖利本意之原委外，通常尚難因無法查悉其買進
    、賣出之差價，而諉無營利之意思，或阻卻販賣犯行之追訴
    ，以免知過坦承者難辭重典，飾詞否認者反得逞僥倖，反失
    情理之平。又毒品危害防制條例所稱之「販賣」，係指有償
    之讓與行為，包括以「金錢買賣」或「以物易物」（即互易
    ）等態樣在內；祇要行為人在主觀上有藉以營利之意圖，而
    在客觀上有以毒品換取金錢或其他財物之行為，即足當之；
    至於買賣毒品之金額或所換得財物之實際價值如何，以及行
    為人是否因而獲取價差或利潤，均不影響販賣毒品罪之成立
    （最高法院104年度台上字第356號判決意旨參照）。在營利
    意圖之有無，如從整體取得毒品過程觀之，販毒者對於毒品
    之數量、價額、交付方式等，有自主決定之權，並掌握取得
    毒品之管道，買方下次購毒仍須透過此途徑始能取得，販毒
    者並從中獲有利得，而此利得非以金錢為限，獲得金錢、減
    省費用、供己施用之毒品等皆可，均不影響販賣毒品罪之成
    立（最高法院108年度台上字第339號判決意旨參照）。查本
    案被告陳月琴、李根雄各就附表一、二各編號所示交易，均
    為有償行為，且被告陳月琴於本院審理中自承：會販賣是因
    為要換現金及輪胎等語、被告李根雄則陳稱：因為要賺錢等
    語（見本院卷第392頁），其等營利意圖至為彰顯。依上各
    節以察，並依一般經驗、論理法則判斷，被告2人從事附表
    各次有償毒品交易之際，均應具有營利之意圖至明。
　㈢綜上，被告陳月琴、李根雄之前開自白均與事實相符，本案
    事證已臻明確，被告2人犯行堪以認定，應依法論科。
二、論罪科刑：
　㈠核被告陳月琴就如附表一編號1、2所為，係犯毒品危害防制
    條例第4條第2項之販賣第二級毒品罪；如附表一編號3所為
    ，係犯毒品危害防制條例第4條第1項、第2項之販賣第一級
    毒品罪及販賣第二級毒品罪。核被告李根雄就如附表二編號
    1、2所為，則均係犯毒品危害防制條例第4條第2項之販賣第
    二級毒品罪。
　㈡被告陳月琴、李根雄如附表一、二所示各次販賣第一、二級
    毒品犯行前持有毒品之低度行為，均為各次販賣毒品之高度
    行為所吸收，皆不另論罪。
　㈢被告陳月琴如附表一編號3所為，係以一行為同時觸犯數罪名
    ，為想像競合犯，從一重論以販賣第一級毒品罪。
　㈣被告陳月琴所犯上開3罪間、被告李根雄所犯前開2罪間，均
    犯意各別，行為互殊，皆應予分論併罰。
　㈤刑之減輕
　⒈按犯第4條至第8條之罪於偵查及歷次審判均自白者，減輕其
    刑，毒品危害防制條例第17條第2項定有明文。經查，被告
    陳月琴、李根雄對於前開犯罪事實，於偵查及本院審理時均
    自白犯罪，業如前述，各應依毒品危害防制條例第17條第2
    項之規定，減輕其刑。
  ⒉再按犯罪之情狀顯可憫恕，認科以最低刑度仍嫌過重者，得
    酌量減輕其刑，刑法第59條定有明文。所謂「顯可憫恕」，
    係指被告之犯行有情輕法重之情，客觀上足以引起一般人同
    情，處以法定最低刑度仍失之過苛，尚堪憫恕之情形而言；
    又販賣第一級毒品罪之法定刑為「死刑或無期徒刑」，然同
    為販賣第一級毒品之人，其原因動機不一，犯罪情節未必盡
    同，或有大盤毒梟者，亦有中、小盤之分，甚或僅止於吸毒
    者友儕間為求互通有無之有償轉讓者亦有之，其販賣行為所
    造成危害社會之程度自屬有異，法律科處此類犯罪，所設之
    法定最低本刑卻同為「死刑或無期徒刑」，不可謂不重。於
    此情形，倘依其情狀處以較輕之徒刑，即足以懲儆，並可達
    防衛社會之目的者，自非不可依客觀之犯行與主觀之惡性二
    者加以考量其情狀，是否有可憫恕之處，適用刑法第59條之
    規定酌量減輕其刑，期使個案裁判之量刑，能斟酌至當，符
    合比例原則。經查，被告陳月琴就附表一編號3所示販賣第
    一級毒品之犯行，無視國家對於杜絕毒品危害之禁令，其行
    為固值非難，然本院審酌其販賣第一級毒品之次數僅1次、
    數量非鉅、獲利亦微，相較於大盤、中盤毒販備置大量毒品
    欲廣為散播牟取暴利者，危害性顯屬有別，是以被告陳月琴
    之犯罪情節論，惡性尚非重大不赦，倘依前開規定減輕其刑
    後，遽以科處該罪之最低刑度，仍屬情輕法重，在客觀上足
    以引起一般之同情，而有可堪憫恕之處，爰依刑法第59條、
    第70條之規定，就被告陳月琴販賣第一級毒品之犯行，再酌
    量減輕其刑，並遞減之。至被告陳月琴、李根雄販賣第二級
    毒品部分，渠等明知毒品產生危害深遠，卻為賺取利益而販
    賣第二級毒品，所為對社會安全秩序有所影響，並助長毒品
    氾濫，又被告2人之販賣第二級毒品犯行，經依前開事由減
    輕其刑後，最低法定刑分別為有期徒刑5年，相較原先法定
    最低度刑為10年有期徒刑，均已大幅降低，是本院認為在客
    觀上並未足以引起一般同情，如宣告上揭減輕其刑後之法定
    最低度刑，猶嫌過重之情事，自無援引刑法第59條規定減輕
    其刑之必要，附此敘明。
　⒊至本案被告陳月琴雖以曾供述毒品來源為鍾金龍，主張有毒
    品危害防制條例第17條第1項之適用云云，惟經本院函詢新
    竹縣政府警察局有無因被告供述，而查獲其毒品上游乙節，
    經該局函覆：「查無鍾金龍有從事販買毒品之不法事證，另
    針對被告陳月琴指稱曾向鍾金龍購買毒品情事，亦未發現相
    關事證」，此有偵查報告在卷可參（見本院卷第293頁），
    是被告陳月琴並無毒品危害防制條例第17條第1項減免其刑
    規定之適用，附此敘明。
  ㈥爰以行為人之責任為基礎，審酌被告陳月琴、李根雄均明知
    海洛因及甲基安非他命為法律嚴格禁止持有、交易之毒品，
    卻仍無視政府杜絕毒品犯罪之禁令，被告陳月琴仍非法販賣
    海洛因、甲基安非他命；被告李根雄非法販賣甲基安非他命
    予他人以牟利，被告2人分別助長毒品氾濫，所為實有不當
    ，然衡及渠等犯罪後均能坦承之態度，兼衡被告陳月琴、李
    根雄各次販賣毒品之數量、價格非鉅，及被告陳月琴自述國
    中畢業之智識程度、平日照顧孫子、已婚、喪偶、子女均已
    成年，無需扶養之人、經濟狀況勉持；被告李根雄國中畢業
    之智識程度、入監前以開車送貨為業、已婚、喪偶、子女已
    成年、經濟狀況小康等一切情狀，分別量處如附表一、二主
    文欄所示之刑，並定其應執行之刑。
三、沒收：
　㈠扣案ASUS牌手機1支（含門號0000000000號SIM卡1枚），為被
    告陳月琴所有，且供被告陳月琴為附表一各編號所示販賣毒
    品犯行所用之物乙節，為被告陳月琴自承不諱（見本院卷第
    126頁），應依毒品危害防制條例第19條第1項、第38條第2
    項之規定，分別在其各次所犯上開販賣第二級毒品及第一級
    毒品主文項下，予以宣告沒收。
　㈡未扣案之門號0000000000號行動電話1支（含門號卡1枚），
    為被告李根雄所有，供其犯如附表二各編號所示販賣第二級
    毒品甲基安非他命犯行之聯繫工具，已據被告李根雄於本院
    審理時供明（見本院卷第393頁），應於被告李根雄上開各
    次犯行項下，應依毒品危害防制條例第19條第1項、第38條
    第2項之規定，分別在其各次所犯販賣第二級毒品之主文項
    下宣告沒收之，並依刑法第38條之1第3項之規定，諭知於全
    部或一部不能沒收或不宜執行沒收時，追徵其價額。
　㈢被告陳月琴、李根雄分別為附表一、二各編號所示販賣第一
    、二級毒品，皆有取得如附表一、二各編號「交易數量及價
    格」中所示之價金及尚未返還之物品，業據被告2人於本院
    審理中供述屬實（見本院卷第392至393頁），是各該價金及
    物品為其等犯罪所得，雖未扣案，惟仍不容其等保有，爰依
    刑法第38條之1第1項前段規定，分別對被告陳月琴、李根雄
    宣告沒收，並依同條第3項規定，於全部或一部不能沒收或
    不宜執行沒收時，追徵其價額。　　　　　
　㈣按查獲之第一、二級毒品，不問屬於犯罪行為人與否，均沒
    收銷燬之，毒品危害防制條例第18條第1 項前段定有明文。
    扣案甲基安非他命8包，經送驗結果，確含第二級毒品甲基
    安非他命成分，有卷附桃園市政府警察局手持式拉曼光譜儀
    初步篩驗報告在卷可考（見偵7631卷二第196至200頁），自
    屬第二級毒品。又據被告陳月琴於本院審理中供稱：這些是
    販賣剩餘的毒品等語（見本院卷第383頁），足認扣案之第
    二級毒品為被告陳月琴販賣後所剩餘之毒品，應依毒品危害
    防制條例第18條第1 項前段之規定，不問屬於犯罪行為人與
    否，在被告陳月琴所犯如附表一編號2 所示之罪刑項下宣告
    沒收銷燬。而包裝毒品之包裝袋，因與其上所殘留之毒品難
    以析離，且無析離之實益與必要，應視同毒品，一併沒收銷
    燬。至送驗耗損部分之毒品，因已滅失，不另宣告沒收銷燬
    。
　㈤扣案之磅秤1個、分裝袋2包係供被告陳月琴如附表一各次販
    賣毒品犯行秤重、包裝使用等情，業據被告陳月琴於本院審
    理中供述在卷（見本院卷第383頁），上開扣案物既係供被
    告陳月琴本案各該犯行所用之工具等情，亦應分別依毒品危
    害防制條例第19條第1項、第38條第2項之規定，在所犯各該
    次罪刑主文項下，宣告沒收。
　㈥至其餘扣案物並無供本案犯行所用，均不予宣告沒收。
據上論斷，應依刑事訴訟法第299條第1項前段，判決如主文。　
本案經檢察官陳昭德提起公訴，檢察官孫立婷、陳昭德到庭執行
職務。
中　　華　　民　　國　　111 　年　　9 　　月　　26　　日
　　　　　　      刑事第一庭　審判長　法　官  陳麗芬
                                      法　官  黃沛文
　　　　　　　　　　　　　　　　　　　法  官  李建慶
以上正本證明與原本無異。　　　　　　　　　　　　　　　
如不服本判決應於收受判決後20日內向本院提出上訴書狀，並應敘述具體理由；其未敘述上訴理由者，應於上訴期間屆滿後20日內向本院補提理由書（均須按他造當事人之人數附繕本）「切勿逕送上級法院」。　　　　　　　　　　　　　　　　
中　　華　　民　　國　　111 　年　　9 　　月　　26　　日
                                      書記官   陳弘明
附錄本案所犯法條全文：
毒品危害防制條例第4條
製造、運輸、販賣第一級毒品者，處死刑或無期徒刑；處無期徒
刑者，得併科新臺幣3千萬元以下罰金。
製造、運輸、販賣第二級毒品者，處無期徒刑或10年以上有期徒
刑，得併科新臺幣1千5百萬元以下罰金。
製造、運輸、販賣第三級毒品者，處7年以上有期徒刑，得併科
新臺幣1千萬元以下罰金。
製造、運輸、販賣第四級毒品者，處5年以上12年以下有期徒刑
，得併科新臺幣5百萬元以下罰金。
製造、運輸、販賣專供製造或施用毒品之器具者，處1年以上7年
以下有期徒刑，得併科新臺幣1百50萬元以下罰金。
前五項之未遂犯罰之。
附表一：
編號 購毒者 交易時間及地點 交易數量及價格（新臺幣）     證據     主  文 1 呂紹樟 111年4月28日17時許，在桃園市○○區○○路000巷00號旁大漢溪之農田內。  甲基安非他命1包（重量不詳），4,000元，實際收取2000元。  1.證人呂紹樟於警詢及偵訊時之證述（見偵7631卷二第37至39頁、第49至50頁） 2.新竹縣政府警察局搜索扣押筆錄、扣押物品目錄表（陳月琴，111/05/24，19：30至21：00，地點：新竹縣○○鎮○○里00鄰○○○00號，見偵7631卷一第34至39頁） 3.陳月琴與呂紹樟之通聯譯文（見偵7631卷二第48頁） 陳月琴販賣第二級毒品，處有期徒刑伍年貳月。扣案之ASUS牌行動電話壹支（含門號○○○○○○○○○○號SIM卡壹枚）、電子磅秤壹個、分裝袋貳包，均沒收。未扣案之犯罪所得新臺幣貳仟元沒收，於全部或一部不能沒收或不宜執行沒收時，追徵其價額。 2 呂紹樟 111年4月29日14時許，在桃園市○○區○○路000巷00號。 甲基安非他命1包（重量不詳），2,000元。  1.證人呂紹樟於警詢及偵訊時之證述（見偵7631卷二第37至39頁、第49至50頁） 2.新竹縣政府警察局搜索扣押筆錄、扣押物品目錄表（陳月琴，111/05/24，19：30至21：00，地點：新竹縣○○鎮○○里00鄰○○○00號，見偵7631卷一第34至39頁） 3.陳月琴與呂紹樟之通聯譯文（見偵7631卷二第48頁）  4.桃園市政府警察局手持式拉曼光譜儀初步篩驗報告在卷可考（見偵卷二第196至200頁） 5.扣押之甲基安非他命8包（總重7.39公克） 陳月琴販賣第二級毒品，處有期徒刑伍年貳月。扣案之第二級毒品甲基安非他命捌包（含包裝袋，總重柒點參玖公克）沒收銷燬之。扣案之ASUS牌行動電話壹支（含門號○○○○○○○○○○號SIM卡壹枚）、電子磅秤壹個、分裝袋貳包，均沒收。未扣案之犯罪所得新臺幣貳仟元沒收，於全部或一部不能沒收或不宜執行沒收時，追徵其價額。  3 吳貴昇 111年4月28日18時30分許，在桃園市○○區○○○街00巷0號。 海洛因1包（0.86公克）、甲基安非他命2包（共0.97公克），換得價值1萬2,000元之汽車輪胎、保險桿（嗣後返還吳貴昇）  1.證人吳貴昇於警詢及偵訊時之證述（見偵7631卷二第159頁、第163、第165至169頁、第170至171頁、第177至180頁） 2.證人蔡慶榮於警詢及偵查中之證述（見偵7631卷二第53至55頁、第76至78頁） 3.新竹縣政府警察局搜索扣押筆錄、扣押物品目錄表（陳月琴，111/05/24，19：30至21：00，地點：新竹縣○○鎮○○里00鄰○○○00號，見偵7631卷一第34至39頁） 4.陳月琴與蔡慶榮之通聯譯文（見偵7631卷二第56頁）  陳月琴販賣第一級毒品，處有期徒刑柒年捌月。扣案之ASUS牌行動電話壹支（含門號○○○○○○○○○○號SIM卡壹枚）、電子磅秤壹個、分裝袋貳包，均沒收。 

附表二：
編號 購毒者 交易時間及地點 交易數量及價格（新臺幣）     證據     主    文 1 余世緯 111年3月12日11時許，在新竹縣○○鎮○○路0段000巷0號。 甲基安非他命1包（重量1公克），3,000元。  1.證人余世緯於警詢及偵訊時之證述（見偵7631卷二第101至105頁、第109頁、第110至111頁） 2.李根雄與余世緯之通聯譯文（見偵7631卷二第5頁） 李根雄販賣第二級毒品，處有期徒刑伍年貳月。未扣案之行動電話壹支（含門號○○○○○○○○○○號SIM卡壹枚）及犯罪所得新臺幣參仟元均沒收，於全部或一部不能沒收或不宜執行沒收時，追徵其價額。 2 吳貴昇 111年3月18日12時許，在桃園市○○區○○街000號附近之土地公廟。 甲基安非他命4包（重量不詳），2,000元及茶壺2只。  1.證人吳貴昇於警詢及偵訊時之證述（見偵7631卷二第159頁、第163、第165至169頁、第170至171頁、第177至180頁） 2.李根雄、陳月琴與吳貴昇之通聯譯文（見偵7631卷二第6至7頁）  李根雄販賣第二級毒品，處有期徒刑伍年貳月。未扣案之行動電話壹支（含門號○○○○○○○○○○號SIM卡壹枚）及犯罪所得新臺幣貳仟元、茶壺貳只均沒收，於全部或一部不能沒收或不宜執行沒收時，追徵其價額。